臺灣高等法院民事判決　　　　　　　　 95年度上易字第966號
　　上　訴　人　甲○○
　　訴訟代理人　林美倫律師
　　　　　　　　陳勵新律師
　　　　　　　　陳豪杉律師
　　被上訴人　　乙○○
上列當事人間清償債務等事件，上訴人對於中華民國95年9月11
日臺灣臺北地方法院95年度訴字第530號第一審判決提起上訴，
並為訴之變更，經本院於96年7月10日言詞辯論終結，茲判決如
下：
    主      文
被上訴人應給付上訴人新臺幣玖拾伍萬貳仟零拾捌元，及自民
國96年6月26日起至清償日止，按週年利率5％計算之利息。
變更之訴訴訟費用由被上訴人負擔。
    事      實
甲、上訴人方面：
壹、聲明：如主文所示。
貳、陳述：除與原審判決記載相同者外，補稱略以：
一、本件信用卡消費，自請卡以來長達七、八年，均是由被上訴
    人負責繳款，若非約定系爭信用卡消費由被上訴人負擔，否
    則上訴人具有資力，怎可能僅繳最低應繳金額，致生高額循
    環利息，而擴大債務。
二、被上訴人之信用卡消費多用於服飾、金飾等個人支出，地點
    在百貨公司、精品店、服飾店、造型沙龍店，並非家用。
三、被上訴人已自認上訴人確有支付家中房屋貸款、水電瓦斯、
    電話費、保險費、保全費用及大女兒安親班費用，足見上訴
    人亦有分擔日常家庭生活費用。
、證據：除援用原審提出者外，補提臺灣士林地方法院94年度
    訴字第655號民事判決、郵政劃撥儲金存款收據、臺灣臺北
    地方法院檢察署檢察官95年度偵字第20839號不起訴處分書
    為證，並聲請函遠東銀行、永豐銀行（即更名前安信銀行）
    ，上訴人申請之信用卡，係由何人繳款及是否有循環信用利
    息。
乙、被上訴人方面：
壹、聲明：上訴駁回。
貳、陳述：除與原判決記載相同者外，補稱略以：
一、上訴人所提信用卡繳款紀錄是民國94年11月9日所查，已超
    過三個月使用時限，當時上訴人尚未離家，兩造是上訴人離
    家後才發生訴訟。
二、上訴人沒有能力，也未交付家用，帳款是被上訴人代上訴人
    繳納，因為上訴人未照顧妻女，所以被上訴人不願清償卡債
    。
、證據：除援用原審提出者外，補提95年度婚字第398號言詞
    辯論筆錄、電子郵件、臺北市立仁愛醫院驗傷診斷書、財團
    法人中心診所醫院診斷證明書及華南銀行房屋擔保借款繳息
    清單為證。
    理      由
一、按訴之變更或追加，非經他造同意者不得為之，但請求之基
    礎事實同一或減縮應受判決事項之聲明者，不在此限，為民
    事訴訟法第446條第1項及第255條第1項第2款、第3款所明定
    。本件上訴人於原審主張其提供信用卡供被上訴人使用，約
    定由被上訴人自行繳交帳款，故依據履行契約之法律關係，
    請求被上訴人給付信用卡帳款，經原審駁回其請求，上訴人
    上訴後，除基於履行契約之法律關係外，復主張追加依民法
    第546條委任規定及同法第1023條夫妻債務規定，為其請求
    權基礎，嗣以96年5月14日言詞辯論綜合整理狀主張改依債
    務不履行之損害賠償請求權，其餘訴訟標的撤回，核屬訴之
    變更，因其請求之基礎事實同一，應予准許，則原訴已因撤
    回而終結，本院僅就變更後新訴裁判（最高法院66年台上字
    第3320號判例參照）。另上訴人就其變更之訴，原聲明請求
    被上訴人給付1,109,776元並自起訴狀繕本送達被上訴人翌
    日起至清償日止，按週年利率5％計算之利息，嗣減縮聲明
    為請求被上訴人給付952,038元及自96年6月26日起至清償日
    止，按週年利率5％計算之利息，核係減縮應受判決事項聲
    明，揆諸上開規定，爰予准許，合先敘明。
二、上訴人主張：兩造於86年2月24日結婚，婚後因被上訴人信
    用不佳，無法申請信用卡使用，兩造乃口頭約定由其向銀行
    申請信用卡，交由被上訴人使用，刷卡之帳款應由被上訴人
    負擔，被上訴人每月應依據信用卡帳單負責向銀行繳納應付
    之全數帳款，不得損害其信用。其因此自87年起，陸續向台
    新銀行、遠東銀行、安信信用卡公司申請3張信用卡交予被
    上訴人使用。詎被上訴人僅繳納部分應繳金額，債務餘額因
    信用卡高額循環利息迅速增加，致其名下上述信用卡積欠之
    債務高達100多萬元，之後，被上訴人甚至連最低應繳金額
    亦拒不繳納，造成違約紀錄，使其信用遭受極大損害，其因
    接獲銀行催款之通知，為避免損害擴大，只得代為繳納帳款
    等情，爰依債務不履行之法律關係，求為命被上訴人賠償
    952,038元及自96年6月26日起至清償之日止，按週年利率5
    ％計付利息之判決（上訴人於原審請求被上訴人給付信用卡
    帳款1,109,776元及借款150,000元，並均自起訴狀繕本送達
    被上訴人翌日起至清償日止，按週年利率5％計算之利息，
    經原審判決駁回，上訴人提起上訴後，業就150,000元本息
    部分撤回上訴，其餘請求部分則經變更訴訟及減縮聲明如上
    所述）。
三、被上訴人則以：系爭信用卡帳款均屬家用支出，兩造間並未
    約定帳款應由其繳交，上訴人自結婚至今從未過問妻女之日
    常生活支出，上開家庭花費，上訴人亦應負擔等語答辯。
四、上訴人主張兩造於86年2月24日結婚，其於87年以自己名義
    申辦台新銀行新光三越VISA卡、遠東銀行MASTER卡及安信信
    用卡公司VISA卡，交予被上訴人使用，94年11月前，該信用
    卡帳款均係由被上訴人繳納，惟被上訴人猶積欠上開信用卡
    1,109,776元之本息，嗣由上訴人繳還952,038元等情，業據
    提出戶籍謄本、信用卡帳單、郵政劃撥儲金存款收據為證（
    見調解卷第9頁、原審卷18-104頁、本院卷第108-112頁），
    被上訴人對此亦不爭執，堪信為真。
五、本件兩造爭執事項厥為兩造究有無約定系爭三張信用卡帳款
    由被上訴人繳納？經查：
（一）上訴人主張因被上訴人無法申請信用卡使用，故兩造約定
      由其申請信用卡供被上訴人使用，而刷卡帳款由被上訴人
      自行負責繳納，惟為被上訴人所否認，辯稱系爭信用卡是
      上訴人交其作為家用付款，應由上訴人負擔云云。查系爭
      3 張信用卡均是由被上訴人使用一節，為其所不爭執，而
      上訴人則另有如國泰世華銀行、中國信託銀行、台北富邦
      銀行、誠泰銀行等多家銀行發行之信用卡供己使用，則有
      財團法人金融聯合徵信中心信用卡戶繳款紀錄資訊足憑（
      見原審卷105-107頁），上訴人自87年申辦系爭信用卡後
      至94年11月以前，系爭信用卡帳款，均由被上訴人繳納，
      帳單都是寄到兩造家中一節，復為被上訴人於本院所自承
      。衡情，上訴人如係以系爭信用卡作為家庭費用之支付，
      而非與被上訴人合意由被上訴人負責繳交帳款，則其何須
      區隔系爭3張信用卡由被上訴人使用，自己則使用其他銀
      行信用卡，且帳單既是寄至家中，何以長達7、8年之久，
      均是被上訴人自動持以繳交帳款，而始終未曾由上訴人支
      付，何況上訴人其他自行使用之信用卡帳款多為全額繳清
      無遲延，有上開繳款紀錄資訊供參，倘系爭3張信用卡非
      約定由被上訴人付款，其應無可能任由系爭信用卡帳款因
      欠繳而負擔高額循環利息，增加欠款達一百餘萬元，始再
      出面清償。此外，依被上訴人陳稱兩造對於生活費用並無
      約定如何分攤，系爭信用卡費用未繳之原因，則是因為上
      訴人沒有照顧到其母女，至於應如何分攤，一時也說不清
      楚等語（見本院卷24頁），亦難認上訴人提供系爭信用卡
      予被上訴人使用，係同意以此由其支付家庭費用，反係兩
      造應是合意由被上訴人個人使用，自行付款，始合事理。
（二）再者上訴人每月薪資除了支付房屋貸款、家中水電、瓦斯
      、電話、保險和保全費用及自大女兒就讀幼稚園中班後安
      親班費用等情，為被上訴人所自承（見原審卷112頁），
      上訴人主張其分擔家用，應為可採。則以上訴人係在華南
      銀行任職，月薪約8萬元，被上訴人亦在金融公司工作，
      每月收入6、7萬元（見原審卷24頁），屬雙薪家庭，又育
      有兩名幼女，居住生活地為消費水準昂貴之台北市（見原
      審卷9-10頁），夫妻雙方共同負擔生活費用實為常見，亦
      徵兩造應是約定由被上訴人自行負擔其個人使用之信用卡
      帳款，較符常情。至被上訴人所稱系爭信用卡帳款均屬家
      用，上訴人亦應有清償之責云云，則為兩造間就家庭生活
      費用支付應如何分攤、找補之問題，非本案所須審酌。
（三）綜上所述，兩造間就系爭信用卡帳款由被上訴人繳納一節
      ，堪認應有約定。
六、兩造既合意由上訴人申請信用卡交予被上訴人使用，而刷卡
    之帳款應由被上訴人繳納，被上訴人未依約履行繳款，致上
    訴人須自行向銀行清償信用卡帳款，由其於94年11月16日匯
    款支付遠東銀行25,414元、同年11月22日匯款支付台新銀行
    19,000元、同年12月9日匯款支付安信銀行246,361元、同年
    月13日匯款支付遠東銀行269,958元、95年2月20日再支付台
    新銀行391,305元，合計952,038元，有上開郵政劃撥儲金存
    款收據附卷可稽（見本院卷第108-112頁），復為被上訴人
    不爭執，則上訴人主張被上訴人應就其代償帳款之損害負債
    務不履行之損害賠償責任，應屬有據。
七、綜上所述，上訴人依據契約債務不履行法律關係，請求被上
    訴人賠償952,038元，及自言詞辯論綜合整理狀繕本於96年5
    月21日寄存送達後之96年6月26日起至清償之日止，按週年
    利率5％計算之利息，為有理由，應予准許。
八、本件法律關係已經明確，兩造其餘攻擊、防禦方法，核與判
    決結果不生影響，上訴人聲請向遠東銀行、永豐銀行（即更
    名前安信銀行）函詢上訴人之信用卡還款情形，即無必要，
    附此敘明。
九、據上論結，本件變更之訴有理由。依民事訴訟法第78條，判
    決如主文。
中　　華　　民　　國　　96　　年　　7　　月　　24　　日
                    民事第九庭
                        審判長法　官 黃熙嫣
　　　　　　　　　　  　　　　法　官 楊力進
　　　　　　　　　　　  　　　法　官 陳玉完
正本係照原本作成。
不得上訴。
中　　華　　民　　國　　96　　年　　7 　　月　　25　　日
　　　　　　　　　　　　　　　書記官 鎖瑞嶺
